臺灣臺北地方法院刑事判決　　　　　　　 96年度易字第746號
公　訴　人　臺灣臺北地方法院檢察署檢察官
被　　　告　甲○○
上列被告因恐嚇等案件，經檢察官提起公訴（九十五年度偵字第
二一０八九號），本院判決如下：
    主  文
甲○○損壞他人之汽車擾流板，足以生損害於他人，累犯，處有
期徒刑肆月，如易科罰金，以銀元佰元即新臺幣玖佰元折算壹
日。減為有期徒刑貳月，如易科罰金，以銀元佰元即新臺幣玖
佰元折算壹日。
    事  實
一、甲○○前於民國九十年三月間，因犯搶奪案件，經臺灣臺中
    地方法院以九十年度訴字第一一二九號判決判處有期徒刑二
    年六月，其不服，乃提起上訴，經臺灣高等法院臺中分院以
    九十年度上訴字第一六一三號判決駁回其上訴確定，嗣於九
    十三年十月九日縮刑期滿執行完畢。
二、甲○○於九十五年二月六日十五時三十分許，駕駛車牌號碼
    六四０六－ＦＤ號自用小客車，在臺北縣新店市○○路○段
    巷口倒車時，適乙○○駕駛車牌號碼ＺＶ－七三八八號自用
    小客車行經該巷口，乃按鳴喇叭示警，甲○○因此心生不滿
    ，竟萌生恐嚇及毀損之犯意，旋駕車尾隨乙○○所駕駛之上
    開車輛，行駛至臺北縣新店市○○路○段二０七巷巷口處附
    近，即手持鋁棒下車敲打乙○○所駕駛上開車輛後方之擾流
    板，致該擾流板因此凹陷毀損，足以生損害於乙○○，甲○○復一手揮鋁棒，一手欲拉開乙○○所駕駛車輛之車門，同
    時出言向乙○○恫稱：「幹妳娘、按什麼喇叭」云云等加害
    生命、身體之事，恐嚇乙○○，使乙○○心生畏懼，致生危
    害於安全（公然侮辱罪嫌部分，未據告訴）。迨乙○○駕駛
    上開車輛行經碧潭橋道路上後，旋停車向當時於該處執行巡
    邏勤務之員警丙○○報案而查悉上情。
三、案經乙○○訴由臺北縣政府警察局新店分局報告臺灣臺北地
    方法院檢察署檢察官偵查起訴。
    理  由
一、證據之認定：
  (一)被告甲○○於本院審理時固承認其有於上開時、地與告訴人
    乙○○發生行車糾紛，且駕車尾隨乙○○，及揮舞鋁棒、口
    出穢言以恐嚇乙○○之事實，惟否認有何毀損之犯行，辯稱
    ：我當時並沒有打到乙○○的車子云云。
  (二)經查：
  1.被告於九十五年二月六日十五時三十分許，駕駛車牌號碼六
    四０六－ＦＤ號自用小客車，在臺北縣新店市○○路○段巷
    口倒車時，適乙○○駕駛車牌號碼ＺＶ－七三八八號自用小
    客車行經該巷口，乃按鳴喇叭示警，被告心生不滿，旋駕車
    尾隨乙○○所駕駛之上開車輛，行駛至臺北縣新店市○○路
    ○段二０七巷巷口處附近，即手持鋁棒下車，一手揮鋁棒，
    一手欲拉開乙○○所駕駛車輛之車門，同時出言向乙○○恫
    稱：「幹妳娘、按什麼喇叭」云云，使乙○○心生畏懼，迨
    乙○○駕駛上開車輛行經碧潭橋道路上後，旋停車向當時於
    該處執行巡邏勤務之員警丙○○報案之事實，為被告所是認
    ，且經證人即告訴人乙○○、證人即案發當天乙○○座車內
    之乘客丁○○及證人即臺北縣政府新店分局碧潭派出所員警
    丙○○於本院九十六年七月十七日審理時證述屬實（本院當
    日審判筆錄參照），故被告確實有於上開時地，以一手揮舞
    鋁棒，一手欲拉開乙○○所駕駛車輛之車門，及口出「幹妳
    娘、按什麼喇叭」云云等加害生命、身體之事，恐嚇乙○○
    ，使乙○○心生畏懼，致生危害於安全之犯行，首堪認定。
  2.又查，證人乙○○於本院審理時證稱：被告於上開時地，一
    直很兇的罵髒話，並且手持鋁棒打壞我車子的擾流板等語屬
    實，而證人丁○○於本院審理時亦證稱：被告當天在駕車追
    逐期間，有下車持鋁棒敲打乙○○車輛之車尾，當天我們到
    警察局製作筆錄時，就在警察局門口將車子受損之情形拍照
    留存，當時所拍攝之相片就是偵查卷第二六頁所示之相片等
    語明確，又證人丙○○於本院審理時證稱：當天乙○○有報
    案說他被人家追，車子也被人砸，我當時有看到乙○○所駕
    駛之車輛車尾有被棍棒類敲打的痕跡等語屬實（均參照同上
    審判筆錄），故由上開三位證人證述之內容及卷附車損照片
    兩幀（偵查卷第二六頁參照），足認被告確實有於上開時地
    持鋁棒毀損乙○○車輛後方擾流板，致該擾流板因此凹陷損
    壞之行為甚明。被告雖一再空言辯稱：其並無持鋁棒敲打乙○○所駕駛上開車輛之後方擾流板云云，惟均未舉證以實其
    說，其所為辯解顯屬事後卸責之詞，不足採信。
  3.綜上所述，足證被告確實有於上開時地，持鋁棒毀損乙○○
    所駕駛車輛之後方擾流板，及一手揮舞鋁棒、一手欲拉開乙○○所駕駛車輛之車門，同時口出「幹妳娘、按什麼喇叭」
    云云等加害生命、身體之事，恐嚇乙○○之行為。本件事證
    明確，被告之犯行堪以認定，應依法論科。
二、論罪科刑之法律適用：
  (一)查被告甲○○行為後，刑法業於九十四年二月二日修正公布
    ，九十五年七月一日起施行。按行為後法律有變更者，適用
    行為時之法律，但行為後之法律有利於行為人者，適用最有
    利於行為人之法律，刑法第二條第一項定有明文。茲本條係
    規範行為後法律變更所生新舊法律比較適用之準據法，本身
    尚無新舊法比較之問題，於新法施行後，應一律適用新法第
    二條第一項之規定，為「從舊從輕」之比較。而本次法律變
    更，比較時應就罪刑有關之共犯、未遂犯、想像競合犯、牽
    連犯、連續犯、結合犯，以及累犯加重、自首減輕暨其他法
    定加減原因（如身分加減）與加減例等一切情形，綜其全部
    罪刑之結果而為比較（最高法院九十五年五月二十三日九十
    五年度第八次刑事庭會議決議參照）：
  1.刑法第三百零五條恐嚇危害安全罪及第三百五十四條毀損器
    物罪之規定雖未修正，惟其法定刑除有期徒刑及拘役外，尚
    有罰金刑，而修正後之刑法第三十三條第五款既已將罰金刑
    之最低額由銀元一元即新臺幣三元，提高為新臺幣一千元，
    比較新、舊法結果，自以被告行為時即修正前之刑法第三十
    三條第五款規定較有利於被告，應依刑法第二條第一項前段
    ，適用修正前之刑法第三十三條第五款之規定。
  2.刑法第五十五條關於牽連犯之規定業經刪除，則被告所犯各
    罪，應予分論併罰。比較新、舊法結果，適用被告行為時之
    法律即修正前刑法第五十五條牽連犯之規定，較有利於被告
    。
  3.綜上法律修正前、後之比較，揆諸前揭最高法院決議及刑法
    第二條第一項所定之「從舊從輕」原則，適用修正前之法律
    ，對被告較為有利，自應適用修正前之刑法相關規定。
  (二)按修正後刑法第二條第一項「行為後法律有變更者，適用行
    為時之法律，但行為後之法律有利於行為人者，適用最有利
    於行為人之法律」規定，係規範行為後「法律變更」所生新
    舊法比較適用之準據法。故如新舊法處罰之輕重相同，即無
    比較適用之問題，非刑法第二條所指之法律有變更，即無本
    條之適用，應依一般法律適用原則，適用裁判時法。其為純
    文字修正者，更應同此（最高法院九十五年十一月七日第二
    十一次刑事庭會議決議參照）。從而本件被告行為後，刑法
    施行法業於九十五年六月十四日增訂公布第一條之一，其中
    第一項規定：「中華民國九十四年一月七日刑法修正施行後
    ，刑法分則編所定罰金之貨幣單位為新臺幣」，第二項前段
    明定：「九十四年一月七日刑法修正時，刑法分則編未修正
    之條文定有罰金者，自九十四年一月七日刑法修正施行後，
    就其所定數額提高為三十倍」，惟依被告行為時之法律即罰
    金罰鍰提高標準條例第一條前段，業將刑法分則各罪法定刑
    所定罰金數額提高十倍，再由銀元換算為新臺幣之結果，刑
    法第三百零五條、第三百五十四條之法定刑所定罰金最高數
    額，與修正後之法律規定仍屬一致，並無不同，對被告而言
    尚無有利或不利之情形，揆諸前揭說明，自不生新舊法比較
    之問題，應依一般法律適用原則，適用裁判時法即刑法施行
    法第一條之一第一項、第二項前段之規定，而不再適用罰金
    罰鍰提高標準條例第一條前段（臺灣高等法院及其所屬法院
    九十五年十二月刑事法律座談會討論結論參照）。
  (三)查被告持鋁棒損壞乙○○所有上開車輛之擾流板之行為，核
    其所為，係犯刑法第三百五十四條之毀損器物罪。又其一手
    揮舞鋁棒、一手欲拉開乙○○所駕駛車輛之車門，同時口出
    「幹妳娘、按什麼喇叭」云云等加害生命、身體之事，恐嚇
    乙○○，致乙○○心生畏懼之行為，核係犯刑法第三百零五
    條之恐嚇危害安全罪。其所犯上開二罪之間，有方法結果之
    牽連關細，依修正前刑法第五十五條後段之規定，應從較重
    之刑法第三百五十四條毀損器物罪處斷。
  (四)查被告有如事實一之部分所載之犯罪科刑執行情形，有臺灣
    高等法院被告全國前案紀錄表一份及被告所犯前開案件之判
    決書等件在卷可稽，其前受有期徒刑執行完畢，於五年以內
    故意再犯本件有期徒刑以上之罪，為累犯，應依刑法第四十
    七條第一項之規定加重其刑。
  (五)爰審酌被告竟僅因行車糾紛，即為本件犯行，其犯罪之手段
    、所生損害，及其犯罪後迄今已一年餘，仍未能賠償告訴人
    之損害，亦毫無悔意等一切情狀，量處如主文所示之刑。又
    被告行為時之易科罰金折算標準，修正前罰金罰鍰提高標準
    條例第二條前段（現已刪除）規定，就其原定數額提高為一
    百倍折算一日，則被告行為時之易科罰金折算標準，應以銀
    元三百元折算一日，經折算為新臺幣後，應以新臺幣九百元
    折算為一日。惟九十五年七月一日修正施行之刑法第四十一
    條第一項前段則規定：「犯最重本刑為五年以下有期徒刑以
    下之刑之罪，而受六個月以下有期徒刑或拘役之宣告者，得
    以新臺幣一千元、二千元或三千元折算一日，易科罰金。」
    ，比較修正前後之易科罰金折算標準，以九十五年七月一日
    修正公布施行前之規定，較有利於被告，亦應適用修正前刑
    法第四十一條第一項前段規定，定其易科罰金之折算標準。
  (六)查被告犯罪之時間，係在九十六年四月二十四日以前，所犯
    符合中華民國九十六年罪犯減刑條例第二條所定之減刑條件
    ，應依該減刑條例第二條第一項第三款之規定，減其宣告刑
    二分之一，故減為有期徒刑二月，並依修正前刑法第四十一
    條第一項前段之規定，諭知易科罰金之折算標準。
據上論斷，應依刑事訴訟法第二百九十九條第一項前段，刑法第
二條第一項、第三百零五條、第三百五十四條、第四十七條第一
項，修正前刑法第五十五條、第四十一條第一項前段，刑法施行
法第一條之一，修正前罰金罰鍰提高標準條例第二條，現行法規
所定貨幣單位折算新臺幣條例第二條，中華民國九十六年罪犯減
刑條例第二條第一項第三款、第七條、第九條，判決如主文。
本案經檢察官郭瑜芳到庭執行職務。
中　　華　　民　　國　　96　　年　　8 　　月　　7 　　日
　　　　　　　　　刑事第九庭    法　官　林怡秀
本件正本證明與原本無異。
如不服本判決，應於判決送達後十日內，向本院提出上訴狀。
　　　　　　　　　　　　　　　　書記官　林義盛
中　　華　　民　　國　　96　　年　　8 　　月　　7 　　日
附錄本案論罪科刑法條全文：
中華民國刑法第三百零五條
以加害生命、身體、自由、名譽、財產之事，恐嚇他人致生危害
於安全者，處二年以下有期徒刑、拘役或三百元以下罰金。
中華民國刑法第三百五十四條
毀棄、損壞前二條以外之他人之物或致令不堪用，足以生損害於
公眾或他人者，處二年以下有期徒刑、拘役或五百元以下罰金。
